【裁判字號】    92,交聲,11
【裁判日期】    920318
【裁判案由】    違反道路交通管理處罰條例聲明異議
【裁判全文】
臺灣雲林地方法院交通事件裁定                      九十二年度交聲字第一一號
    原處分機關  交通部公路局嘉義區監理所雲林監理站
    異  議  人
    即受處分人  旭祥交通企業有限公司
    代  表  人  王瑞堂  住同右.
右列受處分人因違反道路交通管理處罰條例案件，對於交通部公路局嘉義區監理所雲
林監理站民國九十一年十二月二十日所為之處分（雲監五字第裁七二－Ｍ00000
000號裁決書），聲明異議，本院裁定如左：
        主  文
異議駁回。
        理  由
一、本件異議要旨略以：異議人所有之ＢＪ－六三０號營業貨運曳引車，於民國九十
    一年十月四日晚上七時四十五分許，在臺南縣新營市○○路○段四六六號西側十
    八公尺處，為警以第Ｍ00000000號違規單舉發違規超載，惟異議人依法
    規係以丈量方式載運砂石，而非以過磅方式為裁罰依據，本件並未超載，為此對
    交通部公路局嘉義區監理所雲林監理站之處分聲明異議。
二、按汽車裝載貨物超過核定之總重量、總聯結重量者，處汽車所有人新台幣（下同
    ）一萬元罰鍰。超載十公噸以下者，以總超載部分，每一公噸加罰一千元，未滿
    一公噸者以一公噸計，並記汽車違規紀錄一次，道路交通管理處罰條例第二十九
    條之二第一項、第三項定有明文。
三、經查：
  (一)本件異議人旭祥交通企業有限公司所有之ＢＪ－六三０號營業貨運曳引車，於九
    十一年十月四日晚上七時四十五分許，裝載砂石行經臺南縣新營市○○路○段四
    六六號西側十八公尺處時，經地磅過磅總重量為四十三點九四公噸，超過該車輛
    核定總重量三十五公噸之事實，為異議人所自承，並有臺南縣警察局舉發違反道
    路交通管理事件通知單（南縣警交字第Ｍ00000000號）在卷可證，故於
    上開時間、地點，異議人所有之上開車輛經地磅過磅有超載之情事，應可認定。
  (二)關於異議人爭執本件究應採用過磅或丈量方式乙節：
    1.依警察機關取締違規砂石車注意事項第七條第六點規定：「砂石專用車、砂石
      標示車車廂變更或載運砂石超出欄板，施以過磅舉證時，除於違規單上記明載
      重量外，應將『車廂變更或載運砂石超出欄板』一併註記，同時為避免舉發及
      裁罰爭議，應於違規通知單上加註拖車號牌、丈量之內框長寬高，或就違規事
      實必要時拍照存證（如載物超高或變更車體等），業務單位應確實審核、查證
      後，始予移送處罰機關。」是本件首應認定係上開車輛於前揭時地載運砂石有
      無超過欄板。
    2.證人張進成（即舉發當時駕駛系爭車輛者）雖證稱：「我停紅燈時，有小貨車
      從後面追撞我，撞後，車上砂石往前衝，會呈現不規則狀態，我出車前已經有
      把砂石弄成規則狀，但因撞到後呈現不規則狀態，警員就叫我去過磅。測量結
      果有超重的情形，但我們適用丈量法，不是要過磅方式。」（見本院卷第二二
      頁）。惟證人即承辦員警張榮勳證稱：「九十一年十月四日下午七時四十五分
      ，在台南縣新營市○○路○段四六六號西側十八公尺處，另造當事人余鐘清駕
      駛自小貨車車號二Ｓ─九０五二追撞張進成所駕駛的系爭車輛，造成余鐘清死
      亡，余鐘清家屬當場提出質疑，系爭車輛子車所裝載的砂石呈現不規則狀態，
      因為我們要取締他超載，所以我們與駕駛人有所爭執，依據警察機關取締違規
      砂石車注意事項第七條第六款規定，因為系爭車輛子車裝載砂石超出欄板，所
      以應該要用過磅的方式取締。」、「（問：本件超載多少？）八．九四公噸。
      最多允許超載三．五公噸。而且並非系爭車輛被追撞後，砂石才呈現不規則狀
      態，前後左右都有許多地方超出欄板，不是撞擊所產生往前超出的情形。」明
      確（見本院卷第二二頁反面、第二三頁正面），並有現場照片四張（見本院卷
      第二七、二八頁）附卷可稽。從上開照片中可明顯看出系爭車輛所裝載之砂石
      確實有超出欄板的情事。是證人張榮勳之證詞，應可採信，至於證人張進成之
      證詞，既與前開認定不符，不足採信。揆諸前揭說明，本件自得採用過磅方式
      處理。
  綜上，系爭車輛裝載砂石既超出欄板，舉發員警依照前揭警察機關取締違規砂石車
  注意事項規定，採用過磅方式取締，並無不當。況系爭車輛裝載砂石確有違規超載
  八．九四公噸之事實，堪以認定。是異議人指稱已依規定裝載，並未違規超載，不
  能以過磅方式為處罰依據，尚難憑採。原處分機關援引道路交通管理處罰條例第二
  十九條之二第一項、第三項規定，裁處異議人罰鍰一萬九千元，並記異議人所有上
  開車輛違規紀錄一次，於法並無不合，本件異議為無理由，應予駁回。
四、據上論斷，應依道路交通管理處罰條例第八十七條第二項、道路交通案件處理辦
    法第十九條，裁定如主文。
中      華      民      國      九十二     年    三      月    十八     日
                                         臺灣雲林地方法院交通法庭
                                             法  官  許佩如
右正本證明與原本無異。
如不服本裁定，應於裁定送達後五日內向本院提出抗告狀。
                 書記官  賴成育
中      華      民      國      九十二     年    三      月    十八     日


司法院資訊處製作；財團法人民間司法改革基金會備份。
